臺灣士林地方法院民事裁定　　　　　　99年度消債抗字第31號
抗　告　人　萬泰商業銀行股份有限公司
法定代理人　盧正昕
代　理　人　郭峰
上列抗告人因消費者債務清理條例更生事件，對於民國99年7 月
2 日本院99年度事聲字第5027號裁定提起抗告，本院裁定如下：
    主  文
抗告駁回。
抗告程序費用新臺幣壹仟元由抗告人負擔。
    理  由
一、本件抗告意旨略以：債務人陳贊翔即陳景萍（下稱債務人）
    長女及次女現年分別為17、16歲，於債務人更生期間將陸續
    成年，縱令為在學之學生，仍可藉由助學貸款制度或兼職打
    工之方式完成學業，客觀上應具有相當之謀生能力，屆時債
    務人扶養之負擔必將減輕，而增加償債能力，惟原裁定認可
    之更生方案（下稱系爭更生方案），並未考慮上情以增加債
    務人清償之數額，難謂公允，已影響抗告人之受償利益，爰
    依法提起抗告，請求廢棄原裁定等語。
二、按債務人有薪資、執行業務所得或其他固定收入，法院認更
    生方案之條件公允者，得不經債權人會議可決，逕依債務人
    之聲請或依職權以裁定認可更生方案，消費者債務清理條例
    第64條第1 項定有明文。次按，消費者債務清理條例之立法
    目的，本即在於使陷於經濟上困境之消費者，得藉更生程序
    清理債務，以妥適調整其與債權人之權利義務關係，保障債
    權人之公平受償，並謀求消費者經濟生活之更生機會，而非
    單以清償數額之多寡，作為認定更生方案是否公允之唯一標
    準。
三、經查：
  (一)本件債務人聲請更生，前經本院以97年度執消債更字第376
    號裁定開始更生程序在案，有該裁定在卷可參（本院98年度
    執消債更字第1 號卷第5 頁）。又債務人每月平均收入約新
    臺幣（下同）3 萬3000元，業據其提出之張媽媽租屋專業服
    務有限公司員工在職證明書及台北市松山慈祐宮員工薪資袋
    各1 紙（均影本，98年度執消債更字第1 號卷第162 頁、第
    233 頁）在卷足憑，堪認債務人確有薪資、執行業務所得或
    其他固定收入。
  (二)雖抗告人以前詞提起本件抗告，然民法第1114條第1 款所定
    ，直系血親相互間互負扶養義務，係指凡不能維持生活而無
    謀生能力時，皆有受扶養之權利，並不以未成年為限，又所
    謂謀生能力並不專指無工作能力者而言，雖有工作能力而不
    能期待其工作，或因社會經濟情形失業，雖已盡相當之能事
    ，仍不能覓得職業者，亦非無受扶養之權利，故成年之在學
    學生，未必即喪失其受扶養之權利（最高法院56年台上字第
    795 號判例意旨可以參照），因此，尚難認成年之就學子女
    有謀生能力，即應予剔除其扶養費用。況且，依債務人陳報
    扶養三名子女之每月扶養費僅共計9,600 元，每人每月僅3,
    200 元，已明顯低於99年度臺北市每人每月最低生活費1 萬
    4,614 元。又未成年子女之必要生活支出，隨其年紀增長而
    漸增，亦符經驗法則，系爭更生方案就該部分之扶養費支出
    既未隨未成年子女之年歲漸增而提高，則亦無單以債務人未
    成年子女成年時未提高清償數額，即推論系爭更生方案對債
    權人未盡公允之理。
  (三)又以債務人每月平均收入3 萬3000元，扣除系爭更生方案所
    載每月清償金額9,330 元（27991/3 ）及上開子女之扶養費
    9,600 元後，所餘金額亦低於前開臺北市每人每月最低生活
    費之標準，並未逾一般人之生活程度，亦屬合理。再參酌債
    務人更生方案之清償期限原不得逾6 年，於有特別情事時，
    始得延長為8 年，消費者債務清理條例第53條第2 項第3 款
    定有明文。查本件債務人提出更生方案時，為提高清償成數
    已自動延長為8 年，且依系爭更生方案之內容，債務人清償
    總金額為89萬5712元，債務總金額為312 萬7243元，總清償
    比例亦達28.64 ％，亦堪認相對人確已盡其最大能力及誠意
    。
四、綜上所述，本院認為本件債務人有固定收入，並斟酌本件債
    權人與債務人之利益衡平、債務人之償債能力與清償誠意等
    情，認債務人所提之更生方案核屬公允，且查無消費者債務
    清理條例第63條第1 項或第64條第2 項所定不應認可之消極
    事由存在，則本院司法事務官依同條例第64條第1 項裁定認
    可債務人所提之更生方案，並依同條例第62條第2 項酌定其
    生活限制，經核並無不合。原審就抗告人所提異議予以駁回
    ，洵屬有據。抗告人執前詞指摘原裁定為不當，求予廢棄，
    為無理由，應予駁回。
五、據上論結，本件抗告為無理由，依消費者債務清理條例第11
    條第2 項、第15條，民事訴訟法第495 條之1 第1 項、第44
    9 條第1 項、第95條、第78條，裁定如主文。
中    華    民    國   100    年    1     月    28    日
                  民事第一庭審判長  法  官  俞慧君
                                    法  官  陳梅欽
                                    法  官  林政佑
以上正本係照原本作成。
本裁定不得再抗告。
中    華    民    國   100    年    2     月    9     日
                                    書記官  蔡岳霖